臺灣高雄地方法院刑事判決             100年度易字第1359號
公  訴  人  臺灣高雄地方法院檢察署檢察官
被      告  辜昭雄
上列被告因竊盜案件，經檢察官提起公訴（100年度偵字第13847
號），本院判決如下：
    主  文
辜昭雄無罪。
    理  由
理  由
一、公訴意旨略以：被告辜昭雄於民國100 年5 月2 日凌晨1 時
    許，行經高雄市○○區○○街114 號曾崑河住處後方防火巷
    時，竟意圖為自己不法之所有，基於竊盜之犯意，先在高雄
    市○○區○○街120 號後門拿取曾輝石所有、放置該處之塑
    膠椅1 把至114 號防火巷之窗戶下方，再爬上該塑膠椅後，
    取出預先攜帶之水果刀1 把，欲撬開該窗戶之紗窗後侵入屋
    內行竊。惟因其行為已遭住在同街118 號之姜文祐發現，乃
    報警查獲，而未得逞，並扣得塑膠椅1 把及在被告身上扣得
    之水果刀、小刀各1 把、小型手電筒1 支、黑色手套1 雙、
    黑色帽子1 頂、口罩1 個，因認被告涉犯刑法第321 條第2
    項（起訴書誤載為第3 項）、第1 項第1 款至第3 款之加重
    竊盜（起訴書之所犯法條漏載第1、2款）未遂罪嫌等語。
二、證據能力部分：
  (一)按司法警察（官）詢問犯罪嫌疑人，應全程連續錄音；必要
    時並應全程連續錄影。但有急迫情況且經記明筆錄者，不在
    此限。筆錄內所載之犯罪嫌疑人陳述與錄音或錄影之內容不
    符者，除有前項但書情形外，其不符之部分，不得作為證據
    。刑事訴訟法第100 條之2 準用同法第100 條之1第1項、第
    2 項定有明文。考其立法目的，在於建立詢問筆錄之公信力
    ，並擔保詢問程序之合法正當；亦即在於擔保犯罪嫌疑人對
    於詢問之陳述係出於自由意思及筆錄所載內容與其陳述相符
    。次按被告之自白，非出於強暴、脅迫、利誘、詐欺、疲勞
    訊問、違法羈押或其他不正之方法，且與事實相符者，得為
    證據，同法第156 條第1 項亦定有明文。是以，如司法警察
    （官）詢問犯罪嫌疑人時，並無以不正方法取供之情事，且
    已全程連續錄音，筆錄內所載之陳述與錄音內容相符，復與
    事實相符者，該筆錄內所載之陳述即有證據能力；至筆錄內
    所載之陳述與錄音內容不符者，不論是否與事實相符，均不
    得作為證據。查本件被告之警詢筆錄，經本院當庭勘驗錄影
    光碟結果為：(1)筆錄第2 頁第17至18行問題中：「再至高雄
    市○○區○○街114 號爬上鐵窗....」一語中之「爬上鐵窗
    」部分，被告並未明確回答有爬上鐵窗或就員警此部分之問
    題表示屬實，筆錄第2 頁第20行記載被告之回答：「有屬實
    」，關於爬上鐵窗之部分之記載，與被告之陳述不符。(2)筆
    錄第3 頁第10行第2 句記載被告回答：「我竊取一張塑膠椅
    」部分，被告於警詢過程當中，只有提及使用或拿取塑膠椅
    ，並未表示竊取塑膠椅，筆錄此部分之記載，與被告之陳述
    不符。(3)筆錄第3 頁第10行第3 句記載被告回答：「我欲墊
    腳爬上中和街114 號鐵窗」一語，被告在警詢過程當中，除
    陳述有推不開窗戶外，並未陳述「我欲墊腳爬上中和街114
    號鐵窗」一語，筆錄此部分與被告之陳述不符。(4)筆錄第3
    頁第11行第二句記載被告回答：「撬開被害人曾崑河家中之
    紗窗」一語，被告在警詢過程中，係陳述「突」（台語發音
    ）不開鐵窗門，筆錄此部分之記載與被告陳述不符。上開筆
    錄記載與被告陳述不符者，依前揭說明，無證據能力。此外
    ，其餘警詢筆錄之記載與錄音內容，雖未完全相符，然大致
    相同，有勘驗筆錄在卷可參，並酌以筆錄之製作，其文句本
    有簡繁不一之情形，對被詢問人之陳述，依現行實務並未要
    求逐字記載。因此於依被詢問人之陳述，轉記為文字時，何
    者應記載為文字，何者可不予記載，必因記載之人不同而有
    差異，自不得以筆錄之文字記載與被詢問人之陳述並未完全
    相同，即認筆錄全然不可採。又警詢過程中，員警採問答之
    方式，詢問員警之態度平和，語氣平順，詢問過程中，雖有
    另一位未在畫面中出現的員警短暫插話，但其口氣尚屬平和
    ，亦有前揭勘驗筆錄可佐，且無證據足認被告此部分之自白
    非出於其自由意思所為，依前揭說明，被告此部分之陳述，
    有證據能力。
  (二)按被告以外之人於審判外之陳述，雖不符前4 條之規定，而
    經當事人於審判程序同意作為證據，法院審酌該言詞陳述或
    書面陳述作成時之情況，認為適當者，亦得為證據，刑事訴
    訟法第159 條之5 第1 項亦定有明文。本院用以認定本案事
    實所憑之被告以外之人於審判外之言詞或書面陳述，檢察官
    及被告於審判程序中均未曾聲明異議，且對其證據能力均無
    意見，復審酌該等言詞或書面陳述作成時之情況均屬正常，
    且與本案相關之待證事實具有關聯性，認適當作為證據，依
    前開之規定，認上開證據均有證據能力。
三、按犯罪事實依證據認定之，無證據不得認定犯罪事實；又不
    能證明被告犯罪者，應諭知無罪之判決，刑事訴訟法第154
    條第2 項、第301 條第1 項分別定有明文。次按認定不利於
    被告之事實須依積極證據，苟積極證據不足為不利於被告事
    實之認定，即應為有利被告之認定，更不必有何有利之證據
    ；又犯罪事實之認定，應憑證據，如無相當之證據，或證據
    不足以證明，自不得以推測或擬制之方法，以為裁判之基礎
    （最高法院30年上字第816 號判例、40年臺上字第86號判例
    可資參照）。又檢察官就被告犯罪事實，應負舉證責任，並
    指出證明之方法，亦為同法第161 條第1 項所明定。因此，
    檢察官對於起訴之犯罪事實，應負提出證據及說服之實質舉
    證責任，倘其所提出之證據，不足為被告有罪之積極證明，
    或其指出證明之方法，無從說服法院以形成被告有罪之心證
    ，基於無罪推定之原則，自應為被告無罪判決之諭知，亦有
    最高法院92年臺上字第128 號判例足參。又所謂認定犯罪事
    實之證據，係指足以認定被告確有犯罪行為之積極證據而言
    ，如未發現相當證據，或證據不足以證明，自不能以推測或
    擬制之方法，以為裁判基礎。且刑事訴訟上證明之資料，無
    論其為直接證據或間接證據，均須達於通常一般人均不致於
    有所懷疑，而得確信其為真實之程度，始得據為有罪之認定
    ，若其關於被告是否犯罪之證明未能達此程度，而有合理性
    懷疑之存在，致使無從形成有罪之確信，根據「罪證有疑，
    利於被告」之證據法則，即不得遽為不利被告之認定，其以
    情況證據（即間接證據）斷罪時，尤須基於該證據在直接關
    係上所可證明之他項情況事實，本乎推理作用足以確證被告
    有罪，方為合法，不得徒憑主觀上之推想，將一般經驗上有
    利被告之其他合理情況逕予排除，此觀諸最高法院76年臺上
    字第4986號、32年度上字67號判例亦甚明顯。再按刑法第25
    條所謂已著手於犯罪行為之實行，係指對於構成犯罪要件之
    行為，已開始實行者而言，若於著手此項要件行為以前之準
    備行動，係屬預備行為，除法文有處罰預備犯之明文，應依
    法處罰外，不能遽以未遂犯罪論擬。又按「刑法上之未遂犯
    ，必須已著手於犯罪行為之實行而不遂，始能成立，刑法第
    25條第1 項規定甚明，同法第321 條之竊盜罪，為第320 條
    之加重條文，自係以竊取他人之物為其犯罪行為之實行，至
    該條第1 項各款所列情形，不過為犯竊盜罪之加重條件，如
    僅著手於該項加重之行為而未著手搜取財物，仍不能以本條
    之竊盜未遂論；上訴人在某處住宅之鐵門外探望，正擬入內
    行竊，即被巡捕查獲，是被獲時尚未著手於竊盜之犯罪行為
    ，自難謂係竊盜未遂；至其在門外探望，原係竊盜之預備行
    為，刑法對於預備竊盜並無處罰明文，亦難令負何種罪責」
    ，最高法院30年上字第684 號、27年滬上字第54號分別著有
    判例可資參照。
三、本件公訴意旨認被告辜昭雄涉犯前開竊盜罪嫌，無非以被告
    於警詢及偵查之供述、證人姜文祐、曾昆河、曾輝石於警詢
    中之證述、贓物認領保管單及扣案工具等證物為其論據。訊
    據被告固坦承欲進入高雄市○○區○○街114 號行竊，而拿
    取一旁之塑膠椅，然尚未接觸牆壁，員警即抵達現場將其逮
    捕等語。經查：
  (一)被告於上揭時、地，戴黑色手套、黑色帽子及黑色口罩，拿
    取附近之塑膠椅1 把，並手持一支橘紅色工具欲撬開前揭房
    屋後方紗窗（未裝設鐵窗），於試圖以手及前揭工具撬開紗
    窗之際，即為警查獲之事實，業據證人即報案者姜文祐於警
    詢中證述明確（見警卷第9 至11頁），核與被告於警詢及偵
    查中陳稱：案發時在附近拿取1 張塑膠椅，戴黑色鴨舌帽、
    黑色手套及口罩，手持水果刀要推開紗窗，進入屋內行竊，
    尚未進入即遭查獲等語相符（見警卷第1 至3 頁、偵卷第7
    至8 頁）。此外，並有現場、蒐證照片附卷（見警卷第28至
    31頁），及水果刀、小刀各1 把、小型手電筒1 支、黑色手
    套1 雙、黑色帽子1 頂、口罩1 個扣案可佐，是被告攜帶前
    揭水果刀等物，準備毀壞紗窗安全設備進入屋內竊盜之事實
    ，應堪認定。
  (二)按刑法竊盜罪係以竊取他人之物為其犯罪行為之實行，其著
    手之認定，應以行為人是否已經進行財物之搜尋為要件；刑
    法第321 條第1 項各款規定，僅係犯竊盜罪之加重條件，故
    如僅著手於各款加重條件之行為，尚未實施竊取財物之行為
    者，自仍不能以本條竊盜罪之未遂犯論之，此有上開判例意
    旨可供參佐。本件被告原雖欲進入屋內竊取財物，然於撬開
    紗窗之際，因警員到場將其逮捕，尚未進入屋內竊取物品乙
    節，已如前述。復參以該紗窗位於屋後較高處，有前揭照片
    可參，縱使被告站上塑膠椅，是否能看清屋內狀況，亦有疑
    問。職是，被告尚未進入屋內進行財物搜尋，其行為並未及
    於著手竊盜犯罪之實施，客觀上僅屬預備階段；而刑法竊盜
    罪章，對於預備階段之行為復未規定加以處罰，此觀諸刑法
    第320 條、第321 條自明，本件被告既僅係止於竊盜罪之預
    備階段，自難以其計畫破壞紗窗，預備自該紗窗進屋行竊，
    遽論其有罪。
四、綜上，被告上開行為僅屬於攜帶兇器、毀越門扇竊盜罪之預
    備階段，尚未及著手，因刑法對於竊盜罪之預備階段，並無
    處罰之規定，本案既無從證明被告已著手於竊盜行為之實行
    ，自應諭知被告無罪之判決。又本院既為被告無罪之判決，
    則被告聲請與證人姜文祐對質，已無必要，附此敘明。
據上論斷，應依刑事訴訟法第301 條第1 項，判決如主文。
本案經檢察官張媛舒到庭執行職務。
中    華    民    國   100    年    10    月    31    日
                  刑事第五庭    法  官  方錦源
以上正本證明與原本無異。
如不服本判決應於收受判決後10日內向本院提出上訴書狀，並應
敘述具體理由。其未敘述上訴理由者，應於上訴期間屆滿後20日
內向本院補提理由書(均須按他造當事人之人數附繕本)「切勿逕
送上級法院」。
中    華    民    國   100    年    10    月    31    日
                                書記官  王珮樺